臺灣高等法院刑事判決　　　　　　　 93年度交上易字第300號
上　訴　人　臺灣士林地方法院檢察署檢察官
被　　　告　乙○○
　　　　　　　　　　　號1樓
上列上訴人因被告過失致死案件，不服臺灣士林地方法院93年度
交易字第141號，中華民國93年9月30日第一審判決（起訴案號：
臺灣士林地方法院檢察署93年度偵字第1331號，併辦案號：93年
度偵字第6568號），提起上訴，本院判決如下：
    主  文
原判決撤銷。
乙○○因過失致人於死，處有期徒刑參月，如易科罰金，以參佰
元折算壹日。
    事  實
一、乙○○於民國（下同）93年1月9日晚上7時10分許，騎乘車
    號ＡＺＸ─478號重型機車，由台北縣八里鄉沿淡水鎮關渡
    橋由北往南方向行駛，途經該橋往台北方向機車引道100公
    尺處時，原應注意汽車行駛時，駕駛人應注意車前狀況，並
    隨時採取必要之安全措施，而依當時天候晴，夜間有照明，
    道路無缺陷，視距良好等狀況，並無不能注意之情事，適陳
    堅地騎乘ＢＮＱ─802號重型機車原已途經該處，但因所裝
    載物品不慎掉落於後方道路上，俟其發覺後竟未注意行人本
    應在劃設之人行道行走，且在設有護欄之路段，不得穿越道
    路，而將其機車停靠於前方路邊50公尺處後，回頭沿該道路
    徒步找尋其所遺落之物品，乃乙○○騎車行經該處亦疏未注
    意車前狀況，採取必要之安全措施，致閃煞不及車頭撞擊陳
    堅地倒地，使其受有左頰、枕部、四肢部多處挫傷及右足背
    擦傷等傷害，經送醫急救後延至同日晚上11時30分許，因頭
    部外傷導致顱內出血不治死亡。乙○○於肇事後立即打電話
    報警，並在未經有偵查犯罪職權之公務員發覺前，向前往處
    理之台北縣政府警察局淡水分局員警承認為肇事者。
二、案經乙○○自首經台北縣政府警察局淡水分局報請臺灣士林
    地方法院檢察署檢察官相驗，復據陳堅地之妻甲○○○告訴
    後偵查起訴。
    理      由
一、被告於本院準備程序中，就本案有關證據之證據能力並無異
    議，核先敘明。
二、訊據被告乙○○對於在右揭時、地駕車撞擊被害人陳堅地致
    其死亡之事實坦承不諱，並有道路交通事故調查報告表(一)(二)
    、現場圖、談話紀錄表、補充資料表等件及現場照片多幀在
    卷可稽，而被害人陳堅地確係因本件車禍受有左頰、枕部、
    四肢部多處挫傷及右足背擦傷等傷害，經送醫急救後仍因頭
    部外傷導致顱內出血不治死亡，亦經臺灣士林地方法院檢察
    署檢察官督同法醫師相驗明確，制有勘驗筆錄、相驗屍體證
    明書、驗斷書各1件及被害人相驗照片多幀附卷可考。
三、依被告於警訊中供述：「當時我駕駛重機車ＡＺＸ-478，由
    八里往淡水方向行駛，由關渡橋下來，我騎在白線外側往台
    北方向，我前方有一輛車，我在車輛右後方，忽然對方出現
    在我前方，我跟本未發現對方，就直接撞上對方。」 (見相
    字卷第13頁)，告訴人於警訊中供述：「．．．依我了解我
    先生是行人，沒有騎機車，我先生車輛上東西掉下來，所以
    停下來撿東西，當時我先生是行駛民權路由淡水往台北市方
    向過關渡橋100公尺處發生交通事故。」 (見相字卷第19頁)
    ，再參酌警繪現場圖顯示：被告所騎重機車倒於血跡前面距
    離2.5公尺，刮地痕起自血跡後面迄機車倒地位置長達8.9公
    尺，堪認被告騎乘重機車至肇事地點，未注意車前狀況，以
    致發現被害人時未能煞車減速，作必要之防護措施，而直接
    高速撞上，致機車倒地出現長達8.9公尺之刮地痕。
四、按汽車行駛時，駕駛人應注意車前狀況，隨時採取必要之安
    全措施，道路交通安全規則第94條第3項定有明文。被告駕
    車行經上開路段，本應遵守前述之注意義務減速慢行並針對
    車前之狀況隨時採取必要之安全措施，依當時情況天候晴，
    夜間有照明，道路無缺陷，視距良好等 (見道路交通事故調
    查表(一)記載)，亦無不能注意之特殊情形，竟疏未注意以致
    肇事，其有過失應甚為明確。而本件車禍經送請台北縣車輛
    行車事故鑑定委員會鑑定肇事原因，該會亦同認定「陳堅地
    駕駛普通重機車，裝載貨物不穩妥，下車檢拾掉落物時又疏
    未注意路況，乙○○駕駛普通重機車，未注意車前狀況，同
    為肇事原因」等情，此有該委員會93年5月17日北鑑字第九
    三０二一七號函及內附之鑑定意見書各1件在卷可參，雖被
    害人亦疏未注意行人本應在人行道行走，在設有護欄之路段
    ，不得穿越道路，而就本件車禍之發生同有過失，但此並無
    礙被告過失責任之成立，又被告之過失行為與被害人之死亡
    間有相當因果關係，本件事證明確，犯行洵堪認定，應依法
    論科。
五、核被告所為，係犯刑法第276條第1項之過失致人於死罪。被
    告於車禍發生之時，自行打電話報案，復於警方前往現場處
    理時當場承認為肇事者等情，業據被告於偵審時供述明確，
    併有警方自首調查表1件可按，應認被告係於犯罪未被發覺
    前向該管公務員自承犯罪而願接受裁判，核與自首之要件相
    符，應依法減輕其刑。原審論處被告罪刑，本非無見，惟被
    告騎車肇事，雖過失責任較被害人為小，然其剝奪被害人生
    命法益，造成損害重大，本案發生迄今已年餘，仍不賠償被
    害人損害，惡性非輕，原判決僅酌處拘役30日，量刑過輕，
    仍有未洽，檢察官上訴意旨，指摘及此為有理由，自應由本
    院將原判決撤銷改判。爰審酌被告並無前科，素行良好，被
    害人本應在劃設有人行道之處行走，在設有護欄之路段，不
    得穿越道路，該處道路之優先使用權應屬於被告，且在設有
    護欄之封閉路段，行人不應在道路上行走或穿越較符合一般
    道路使用者之合理期待，是被告固不能因此而解免其注意車
    前一切可能狀況之責任，但應認被害人之過失程度甚大，及
    被告之教育智識程度，剝奪被害人之生命法益，犯後尚知坦
    承犯行，態度良好，暨其迄未與被害人家屬達成民事和解賠
    償損害等一切情狀，量處如主文所示之刑，並諭知易科罰金
    之折算標準。
據上論斷，應依刑事訴訟法第369條第1項前段、第364條、第299
條第1項前段、刑法第276條第1項、第62條前段、第41條第1項、
罰金罰鍰提高標準條例第1條前段、第2條，判決如主文。
本案經檢察官吳國南到庭執行職務。
中　　華　　民　　國　　94　　年　　2 　　月　　2 　　日
　　　　　　　　　刑事第十八庭  審判長法　官  陳春秋
　　　　　　　　　　　　　　　　　　  法　官  王麗莉
　　　　　　　　　　　　　　　　　　  法　官  楊貴雄
以上正本證明與原本無異。
不得上訴。
                                      書記官  林淑貞
中　　華　　民　　國　　94　　年　　2 　　月　　2 　　日
附錄：本案論罪科刑法條全文
刑法第276條第1項
因過失致人於死者，處二年以下有期徒刑、拘役或二千元以下罰
金。
